臺灣高等法院刑事判決　　　　　　　　94年度上訴字第2647號
上 訴 人
即 被 告　甲○○
　　　　　　　　 （現另案於台灣桃園監獄執行中）
選任辯護人　陳河泉律師
上列上訴人因違反槍砲彈藥刀械管制條例等案件，不服臺灣桃園
地方法院94年度訴字608號，中華民國94年5月31日第一審判決（
起訴案號：臺灣桃園地方法院檢察署94年度偵字第3196號），提
起上訴，本院判決如下：
    主  文
原判決關於未經許可持有手槍罪部分撤銷。
甲○○未經許可，持有手槍，處有期徒刑陸年陸月，併科罰金新
台幣拾伍萬元，罰金如易服勞役，以百元（即新台幣玖百元）
折算壹日。扣案美國WALTHER廠PPK/S型口徑九mm之制式半自動手
槍壹支（槍枝管制編號0000000000號），沒收之。又以加害生命
、身體之事，恐嚇他人，致生危害於安全，處有期徒刑拾月。應
執行有期徒刑柒年，併科罰金新台幣拾伍萬元，罰金如易服勞役
，以百元（即新台幣玖百元）折算壹日。扣案美國 WALTHER廠
PPK/S型口徑九mm之制式半自動手槍壹支（槍枝管制編號0000000
000號），沒收之。
    事  實
一、甲○○明知美國WALTHER廠所製造PPK/S型口徑 9mm之制式半
    自動手槍係具殺傷力，未經許可不得持有之管制手槍，竟於
    九十三年九月間某日，在基隆市港口附近，以新台幣（以下
    同）十六萬元之價格，向真實姓名年籍不詳，綽號「小胖」
    之成年男子，購買前述制式半自動手槍一枝，並將之藏放於
    其位於桃園縣八德市○○路南僑巷六弄五號之住處內而持有
    。其後，甲○○於九十三年十二月七日夜間九時許，飲用酒
    類後，駕駛車號 BV-6871號之自用小客車自桃園縣八德市欲
    返家（甲○○所犯服用酒類不能安全駕駛動力交通工具而駕
    駛罪部分業經原審判處罪刑確定），同日夜間十一時五十分
    ，行經桃園縣桃園市○○路與大仁街口，因不慎追撞於該路
    口停等紅燈，由乙○○駕駛，搭載廖文林之車牌號碼F4-011
    2 號自用小客車尾部。甲○○於車禍發生後，當場即與乙○
    ○、廖文林二人協調汽車損害賠償事宜，並應允賠償。惟乙
    ○○等人要求當場給付，並與甲○○共同前往甲○○前述住
    處取錢。甲○○因不滿乙○○等人要求金額過高，一時衝動
    下，竟於家中取出前述藏放之制式半自動手槍，朝乙○○、
    廖文林二人之身體比劃，用此方式，以加害生命、身體之事
    ，恐嚇乙○○及廖文林，致生危害於安全，二人因心生畏懼
    而立即逃離現場，甲○○則暫將該手槍藏匿於其前述汽車之
    駕駛座旁座位之坐墊內。嗣警據報於翌日（即九十三年十二
    月八日）凌晨前往甲○○住處逮捕甲○○，及搜索其住處及
    前述座車，並扣押美國WALTHER廠製PPK/S型口徑9mm 制式半
    自動手槍一支。
二、案經桃園縣政府警察局八德分局報請臺灣桃園地方法院檢察
    署檢察官偵查起訴。
    理  由
一、證據能力部分
  (一)被害人審判外之陳述：
    按被告以外之人於審判外之言詞或書面陳述，除法律有規定
    者外，不得作為證據。被告以外之人於審判外之陳述，雖不
    符前四條（指刑事訴訟法第159條之1至第159條之4）之規定
    ，而經當事人於審判程序同意作為證據，法院審酌該言詞陳
    述或書面陳述作成時之情況，認為適當者，亦得為證據。刑
    事訴訟法第159條第1項、第 159條之5第1項，分別定有明文
    。本件被告甲○○及其選任辯護人均對於被害人即證人乙○
    ○、廖文林之警詢筆錄，不爭執其證據能力（見本院卷第28
    頁、第 121頁），則依前述「同意性」之傳聞法則例外規定
    ，認證人乙○○及廖文林之警詢筆錄均具證據能力。
  (二)搜索扣押制式半自動手槍部分：
    1.按「搜索，經受搜索人出於自願性同意者，得不使用搜索
      票。但執行人員應出示證件，並將其同意之意旨記載於筆
      錄。」刑事訴訟法第131條之1定有明文。另按「檢察官、
      檢察事務官、司法警察官或司法警察逮捕被告、犯罪嫌疑
      人或執行拘提、羈押時，雖無搜索票，得逕行搜索其身體
      、隨身攜帶之物件、所使用之交通工具及其立即可觸及之
      處所。」刑事訴訟法第 130條亦定有明文。本條所謂「附
      帶搜索」之立法目的，係在防止執法人員遭受武器攻擊，
      及防止被逮捕人湮滅隨身證據。解釋上，司法警察（官）
      為確保自身生命、身體安全，對於受搜索人所得「立即控
      制」之範圍及場所，均得搜索，並就執行處所之緊密相連
      處所，例如隔壁房間內等，有為「保護性掃視」搜索行為
      之必要。
    2.本案司法警察搜索被告之汽車，依搜索筆錄所示，係依據
      刑事訴訟法第131條之1之同意搜索，此有桃園縣警察局八
      德分局93年12月 8日搜索筆錄可稽（見94年度偵字第3196
      號偵查卷第22頁）。經原審於準備程序訊問被告當時是否
      同意司法警察之搜索，被告仍回答同意（見原審卷第22頁
      ），是被告對此既無爭執，應足判斷被告係自願性之同意
      ，而屬合法之同意搜索。另查被告之汽車所以被警搜索，
      係因其持槍行為經被害人乙○○、廖文林報警，司法警察
      即時到被告住宅將被告以現行犯逮捕，因而依據刑事訴訟
      法第 130條之規定，而為附帶搜索，有桃園縣警察局八德
      分局依據該條所為附帶搜索之搜索筆錄足證（見94年度偵
      字第3196號偵查卷第22頁）。是司法警察對於被告之住所
      及當時停放於被告住所旁被告使用之汽車，即令被告不同
      意，亦得違反被告之意志，實施附帶搜索。據此，本案對
      於被告之汽車所為之無票搜索，同時符合同意搜索及附帶
      搜索之要件，屬合法之無票搜索。從而，本件搜索扣押之
      制式半自動手槍自具證據能力。
二、認定事實部分：
  (一)被告甲○○於93年12月8日警詢時供稱：我是於93年12月7日
    23時50分許在桃園市○○路與大仁街口與一部自小客車發生
    車禍（經警方告知為乙○○駕駛車號 F4-0112號之自小客車
    ）；我駕自小客車 BV-6871號行駛桃鶯路由桃園往鶯歌方向
    直行至事故地點時，前方有一輛自小客車停等紅燈時，我因
    煞車不及追撞上去；事故發生後，我與對方談論和解並約對
    方至我家中拿錢理賠對方車損，當我到家時，我因一時衝動
    、氣憤，所以我就在我家中拿出手槍來欲嚇對方時，我見對
    方逃跑時，我就立即把槍放到我所駕駛的自小客車 BV-6871
    右前座坐墊上；（警方於93年12月8日1時39分許，帶同你至
    八德市南橋巷10號前，經你本人同意進入該部自小客車車號
    BV ─6871右前座坐墊上所搜到之美製制式WALTHEE90手槍是
    否為你本人所有）是我本人所持有；我是於93年 9月間，在
    基隆港口向一名綽號「小胖」（真實姓名年籍不詳）以新台
    幣16萬元左右所買來的。我是買來防身用的；（如何聯絡小
    胖）都用手機0000000000聯絡他；（持有該把手槍至今有無
    從事不法）沒有，我購買時共買 7發子彈，已於93年11月間
    在桃園市虎頭山山上擊發光了云云（見94年度第3196號偵查
    卷第11頁至12頁背面）。明確供述渠於93年 9月間在基隆港
    向一名綽號「小胖」的人，以約16萬元代價買了本案搜扣之
    美製制式半自動手槍，並於93年12月 7日23時50分左右駕駛
    自小客車，在桃園市○○路與大仁街口，追撞被害人乙○○
    駕駛之 F4-0112號自小客車，渠與被害人等因車損賠償金而
    要求被害人乙○○、廖文林同返渠之家中，渠因衝動氣憤而
    拿出上開手槍恐嚇被害人，見對方逃跑後，就立即把槍放到
    渠所駕駛的車號 BV-6871自小客車右前座坐墊上等情。被告
    甲○○於93年12月8日檢訊時供稱：93年9月左右，在基隆港
    口向一個綽號叫小胖的人買的；我在山上試射過，射了兩發
    ；收集用，沒有拿來犯罪；（有無拿來嚇被害人）當初我要
    和他們和解，但是因為價錢要提高，他們就有人打我，我告
    訴他們說，不然和我回家拿，我回到家後，我就拿槍出來給
    他們看，但我並沒有要開槍，我是要拿來嚇他們云云（見93
    年度核退字第2484號偵查卷第6頁至7頁）。亦承認渠於93年
    9 月左右，在基隆港口向綽號小胖的人買了本件扣案手槍一
    把，並在與被害人發生車禍後，因車損理賠事宜要求被害人
    等同回渠家中拿錢，嗣後拿出手槍恐嚇被害人等情。被告甲
    ○○於94年 5月17日在原審供稱：（告以起訴書之犯罪事實
    並增列刑法第 305恐嚇危安罪）坦承；（持槍造成被害人立
    即逃跑，顯見被害人相當的畏懼）沒有意見；（為何買槍）
    收藏用；（對扣案槍枝有何意見）是我的，沒有意見；（對
    偵查筆錄有無意見）沒有意見；（對乙○○、廖文林於警詢
    所言有何意見）不是我要他們二人跟我來取款，因為原本我
    在車禍現場看過保險桿大約三、四千元即可修護，他們二人
    要求一萬二、三千元左右，我覺得太貴了，跟他表示我也是
    內行人，在現場就被他們二人跟另外一男一女打了，他們表
    示要跟我回家拿錢，一個坐在我車上，另三人搭一輛車子，
    我車子停在巷門口，我要求他們不要打擾我睡著的家人，他
    們不同意，押著我進去，家人被吵醒，我就上去拿槍下來比
    他們（見原審卷第41頁46頁）。被告甲○○雖就渠和被害人
    等一同返家之緣由，改稱渠係因為與被害人乙○○、廖文林
    等協議車損賠償金，不滿被害人提高金額，致遭被害人等毆
    打，被害人等要求與渠一同返回其家中拿錢，後因被害人等
    吵醒渠之家人而拿出上開手槍比被害人等情。然亦自承有買
    槍及恐嚇等事實。
  (二)被害人乙○○於93年12月 8日警詢證稱：（你至對方家中時
    發生何事）甲○○到家後即說要上去拿錢，他下來時怒氣沖
    沖，手上並拿一把銀色的手槍邊走邊拉滑套，我趕緊跑開，
    過不久警方即到達，並將我們雙方帶回派出所云云（見94年
    度第3196號偵查卷第15頁）。另一被害人廖文林於93年12月
    8 日警詢時亦證稱：協調過程中並無爭吵，他還一直說他會
    負責，甲○○到家後即說要上去拿錢，他下來時突然從口袋
    中掏出一把銀色的手槍，我一見到趕緊跑開等語（見94年度
    第3196號偵查卷第17頁）。上述證詞證述被告甲○○確實與
    被害人等因車損賠償金而帶同被害人乙○○、廖文林同返被
    告之住家，被告到家後即拿出上開手槍恐嚇等情。核被告甲
    ○○之警詢、檢訊暨審判中之供述，就被告與被害人發生車
    撞，嗣因賠償問題，同返被告家中，嗣被告出示本件查扣之
    手槍，致被害人心生恐懼而逃離等情節相符。
  (三)此外，扣案手槍，經送內政部警政署刑事警察局鑑定，以性
    能檢驗法、比對顯微鏡比對法鑑定，認該手槍係美國WALTHE
    R廠製PPK/S口徑 9mm制式半自動手槍，送驗時槍管內具六條
    來復線，其槍號遭磨滅，經以電解腐蝕法重現結果，因磨滅
    過深，無法重現，機械性能良好，認具殺傷力，此有內政部
    警政署刑事警察局九十四年一月二十日刑鑑字第０九三０二
    四八七七二號槍彈鑑定書在卷可稽（見94年度第3196號偵查
    卷第47頁至第50頁）。
  (四)被告甲○○之選任辯護人辯護意旨以：被告甲○○於八十七
    年間即罹患「恐慌症」之精神疾病，本案可能是遭人毆打後
    ，因遇刺激致恐慌症發作，而產生與人爭鬥之行為，否則被
    告應不至於在自家持槍恐嚇他人，也不會於先前將子彈打完
    ，僅留下空槍等語，並提出財團法人天主教聖保祿修女會醫
    院之診斷證明書為證（見原審卷第50頁）。查本件被告甲○
    ○係於九十三年九月間，即購買前述扣案手槍，業據被告坦
    承，已如前述。而本案係起因於被害人等與被告偶然發生之
    車禍，足見被告並非因為本案恐嚇行為而持有手槍，被告早
    有持有扣案手槍之主觀犯意，與是否遭人毆打無關，況辯護
    人又未提出被告於本案發生前曾遭人毆打之事證，被告所罹
    患之恐慌症自與持有手槍之犯行無涉。至被告於檢訊、原審
    陳述車禍後曾遭被害人等毆打等語，然其警詢並未作此主張
    ，是被告是否確遭毆打，其所述已有前後不一。又即令被告
    曾遭毆打，然無實證可認是否因而引起被告所患之精神疾病
    復發。此外，查無其他積極證據證明被告持槍恐嚇之犯行係
    因與被害人發生車禍受刺激致恐慌症發作所致，是此辯解應
    屬辯護人為被告利益所提出之答辯，尚不足採。至被告辯稱
    其返家當時酒醉，惟依被告返家持槍威嚇被害人等，見被害
    人心生畏懼逃跑後，尚知立即將手槍藏放於其駕駛之BV-687
    1 號自小客車右前坐墊，此舉顯然係為隱匿其持有槍枝之犯
    行，可見被告當時清楚知悉其所為係犯罪行為，要難謂被告
    於行為當時已達精神耗弱或心神喪失之程度。
  (五)辯護人辯護意旨又以：被告前曾另因寄藏可發射子彈具有殺
    傷力之改造手槍，違反修正前槍砲彈藥刀械管制條例第十一
    條第四項之罪，經法院於九十四年一月二十六日，以九十三
    年度訴字第一六八二號刑事判決，判處有期徒刑確定，本案
    與前案犯行有連續犯之裁判上一罪關係，應為免訴判決等語
    。按「寄藏」與「持有」，均係將物置於自己實力支配之下
    ，僅「寄藏」必先有他人之持有行為，而後始為之受寄代藏
    而已，故寄藏之受人委託代為保管，其保管之本身，亦屬持
    有，不過，此之持有係受寄之當然結果。不論修正前之槍砲
    彈藥刀械管制條例第十一條第四項，或現行同條例第七條第
    四項之規定，均係將「持有」與「寄藏」定為均應處罰之不
    同行為態樣。因此，單純之「持有」固不包括「寄藏」，但
    「寄藏」之受人委託代為保管，其保管之本身所為之「持有
    」，既係是「寄藏」之當然結果，法律上自宜僅就「寄藏」
    行為為包括之評價，不應另就「持有」予以論罪（參最高法
    院74年台上字第3400號判例意旨）。是「寄藏」及單純「持
    有」即分屬兩罪，而為不同罪名。查臺灣桃園地方法院93年
    度訴字第1682號判決認定之犯罪事實係：甲○○於93年 6月
    13日下午四時許，在桃園縣桃園市○○路附近，受姓名年籍
    不詳綽號「小胖」之男子委託寄放具有殺傷力之仿貝瑞塔改
    造手槍1把（含彈匣1個）而藏匿於其機車置物箱內云云，此
    有該案刑事判決書可考（見原審卷第52頁）。被告甲○○又
    於本案原審供述：（前案槍枝跟本案槍枝是否為同時購買）
    不是，本案是九月份自己向「小胖」買的槍枝，前案是「小
    胖」寄放的改造貝瑞塔手槍，是在我買之前寄放的（見原審
    卷第45頁）。姑不論被告「幽靈抗辯」之「小胖」究為何人
    ，即令本案與前案所述「小胖」確有其人，且指相同之人，
    惟查被告前案所為係「寄藏」行為，本案所為係「持有」行
    為，二者行為態樣不同，且所犯罪名分係修正前槍砲彈藥刀
    械管制條例第十一條第四項，法定刑一年以上有期徒刑之罪
    ，及現行同條例第七條第四項，法定刑五年有期徒刑之罪。
    兩罪行為態樣互異，罪名亦顯不同，自非同一罪名，而無從
    成立連續犯之關係，應甚明確。辯護人此處所辯，顯無理由
    。另外，被告甲○○於本院訊問時又稱：本案之制式手槍與
    前案之槍枝都是同一時間幫朋友寄藏的云云（見本院卷第28
    頁）。然查，被告甲○○於本案原審供述：（前案槍枝跟本
    案槍枝是否為同時購買）不是，本案是九月份自己向「小胖
    」買的槍枝，前案是「小胖」寄放的改造貝瑞塔手槍，是在
    我買之前寄放的等語，已如前述。被告於本院改稱：本案之
    制式手槍與前案之槍枝都是同一時間幫朋友寄藏的等語，顯
    係杜撰之詞，更不足採。
  (六)綜上，本件被告甲○○未經許可持有手槍，及持槍恐嚇他人
    致生危害於安全等犯行，洵堪認定。
三、按被告行為後，槍砲彈藥刀械管制條例雖於94年 1月26日經
    修正公布，惟係修正其中部分條文，而非修正全文，其中第
    7 條部分並未修正，自無新舊法比較之問題，先予敘明。次
    按未經許可持有槍、彈，一經持有即成立犯罪，至其持有之
    繼續乃行為之繼續，俟持有行為終了為止，僅屬一個持有行
    為，不得割裂論罪。若以之犯他罪，兩罪間之關係如何，應
    視開始持有之原因為斷。如早已非法持有槍彈，後另起意犯
    罪，或意圖犯甲罪而持有槍、彈，卻持以犯乙罪，均應以數
    罪併罰論處；必因意圖犯某罪而持有槍、彈，後果以之犯該
    罪，兩罪間始有牽連犯之適用（最高法院89年度台上字第12
    39號、第5376號、90年度台上字第1035號、第7498號判決意
    旨參照）。核被告甲○○持有手槍，並進而持以恐嚇被害人
    等之行為，係分別違反槍砲彈藥刀械管制條例第7條第4項之
    未經許可持有手槍罪，及刑法第 305條之恐嚇危安罪。查被
    告甲○○係於93年 9月間某日，在基隆市港口附近，以16萬
    元之價格，向綽號「小胖」之成年男子，購買前述制式半自
    動手槍一枝，並將之藏放於其位於桃園縣八德市○○路南僑
    巷六弄五號之住處內而持有該制式手槍，已如前述。其後，
    被告甲○○另於93年12月 7日夜間11時50分許，因車禍擦撞
    與被害人乙○○和廖文林等協調汽車損害賠償事宜，嗣被告
    甲○○因不滿乙○○等人要求金額過高，遂持前述藏放之制
    式半自動手槍向被害二人比劃，用此方式，以加害生命、身
    體之事，恐嚇乙○○及廖文林二人，致生危害於安全，此二
    罪間相隔約 3個月，且被告甲○○所犯恐嚇危安罪係因車禍
    臨時起意，雖其犯此罪係持用上揭手槍以實施，然非自始即
    意圖以持有該手槍為犯恐嚇危安罪之方法，二罪之間難謂有
    方法、結果及手段、目的之牽連關係。因此，被告甲○○所
    犯上開二罪，犯意各別，行為分殊，應予分論併罰。公訴人
    漏未論列刑法第 305條之罪，惟此部分犯行於起訴書既已敘
    明，本院自得一併審究。且經本院於審判期日業經告知被告
    該條之增列，並踐行刑事訴訟法第95條之告知義務，對於公
    訴人及被告之攻擊防禦權不致造成突襲，併予敘明。末查，
    被告甲○○雖自承持有制式子彈七發，惟亦供稱已試射完畢
    ，此部分查無其他足以互核自白相符之證據，自無法證明其
    犯罪，惟此部分公訴人未經起訴，當無庸為任何諭知，併予
    敘明。
四、原審就被告甲○○上揭犯行予以論罪科刑，固非無見，惟查
    ：原審以被告甲○○持有手槍，對被害人等為恐嚇行為，所
    犯未經許可持有手槍罪及恐嚇危害安全罪，兩罪間有方法、
    結果，及手段、目的之牽連關係，為牽連犯，應從情節及罪
    刑均較重之槍砲彈藥刀械管制條例第七條第四項未經許可持
    有手槍罪處斷，核有違誤。被告甲○○提起上訴，辯稱本件
    持有扣案手槍與前案寄藏改造手槍之犯行有連續犯之裁判上
    一罪關係云云，指摘原判決不當，雖核無理由，惟原判決既
    有上揭可議之處，自應由本院將原判決關於未經許可持有手
    槍罪部分（原審判決未就諭知之未經許可持有手槍罪及醉態
    駕駛致交通危險罪定執行刑）予以撤銷改判。爰審酌被告甲
    ○○明知未經許可不得持有管制之手槍，該手槍所具殺傷力
    更甚於改造手槍，而對社會治安所潛藏之危害甚鉅，另被告
    於所犯寄藏可發射子彈具殺傷力改造手槍罪經起訴審判期間
    ，仍持有該制式手槍，毫無悔改之意，並進而持以恐嚇被害
    人等，對於被害人所受身、心之危害，及被告於犯後於警詢
    、檢訊及審判期間，均坦承犯行之犯後態度等一切情狀，分
    就二罪，量處如主文第二項所示之刑，並就罰金部分，諭知
    易服勞役之折算標準，另定其應執行之刑。扣案之美國WALT
    HER廠製PPK/S口徑 9mm制式半自動手槍一支（槍枝管制編號
    0000000000號），係屬槍砲彈藥刀械管制條例管制之物，為
    違禁物，亦依刑法第38條第1項第1款之規定，宣告沒收之。
據上論斷，應依刑事訴訟法第369條第1項前段、第364條、第299
條第1項前段，槍砲彈藥刀械管制條例第7條第4項，刑法第305條
、第11條前段、第51條第5款、第42條第2項、罰金罰鍰提高標準
條例第1條前段、第2條、現行法規所定貨幣單位折算新台幣條例
第2條、刑法第38條第1項第1款，判決如主文。
本案經檢察官陳明光到庭執行職務。
中　　華　　民　　國　　94　　年　　12　　月　　27　　日
　　　　　　　　　刑事第八庭審判長法　官　張傳栗
　　　　　　　　　　　　　　　    法　官  江振義
　　　　　　　 　 　　　　　　　　法　官  沈宜生
以上正本證明與原本無異。
如不服本判決，應於收受送達後十日內向本院提出上訴書狀，其
未敘述上訴之理由者並得於提起上訴後十日內向本院補提理由書
（均須按他造當事人之人數附繕本）。
                                   書記官　陳雅加
中　　華　　民　　國　　94　　年　　12　　月　　29　　日
附錄：本案論罪科刑法條全文
槍砲彈藥刀械管制條例第7條
未經許可，製造、販賣或運輸火砲、肩射武器、機關槍、衝鋒槍
、卡柄槍、自動步槍、普通步槍、馬槍、手槍或各類砲彈、炸彈
、爆裂物者，處死刑、無期徒刑或 7年以上有期徒刑；處徒刑者
，併科新台幣3千萬元以下罰金。
未經許可，轉讓、出租或出借前項所列槍砲、彈藥者，處無期徒
刑或5年以上有期徒刑，併科新台幣1千萬元以下罰金。
意圖供自己或他人犯罪之用，而犯前二項之罪者，處死刑或無期
徒刑；處徒刑者，併科新台幣5千萬元以下罰金。
未經許可，持有、寄藏或意圖販賣而陳列第1 項所列槍砲、彈藥
者，處5年以上有期徒刑，併科新台幣 1千萬元以下罰金。第1項
至第3項之未遂犯罰之。
刑法第305條
以加害生命、身體、自由、名譽、財產之事，恐嚇他人致生危害
於安全者，處二年以下有期徒刑、拘役或三百元以下罰金。
